臺灣高等法院臺南分院刑事判決
110年度上易字第386號
上  訴  人  
即  被  告  白承宇
選任辯護人  吳存富律師
            梁惟翔律師
上列上訴人因業務侵占案件，不服臺灣嘉義地方法院110年度易
字第96號中華民國110年5月12日第一審判決（起訴案號：臺灣嘉
義地方檢察署110年度偵字第437號），提起上訴，本院判決如下
：
    主  文
原判決關於附表編號1至8罪刑及定應執行刑部分均撤銷。
上開撤銷部分，白承宇犯如附表編號1至8「本院判決」欄所示之
罪，處如附表一編號1至8「本院判決」欄所示之刑。
其他上訴駁回（原判決關於附表一編號9及沒收部分)。
上開撤銷部分與上訴駁回部分所處之刑，應執行有期徒刑壹年陸
月。
    犯罪事實
一、白承宇於民國107年3月1日至109年5月25日間，在址設嘉義
    縣○○市○○○○區○街0號之○○股份有限公司（下稱○○公司）擔任
    業務員，負責與客戶接洽飼養鴨隻、販售鴨隻及飼料事宜，
    並向客戶收取鴨款及飼料款後入帳，為從事業務之人，竟意
    圖為自己不法之所有，基於業務侵占之犯意，分別為下列行
    為：
（一）於如附表編號一至三所示時間，在楊○○位於嘉義縣○○鄉○○
      村○○○00○00號之養鴨場，先後向楊○○收取如附表編號一至
      三所示飼料款及毛鴨款後，未將款項交還○○公司，而以變
      易持有為所有之意思予以侵占入己。
（二）於如附表編號四至五所示時間，在尤○○位於雲林縣○○鄉○○
      村○○路000號之養鴨場，先後向尤○○收取如附表編號四至
      五所示飼料款後，未將款項交還○○公司，而以變易持有為
      所有之意思予以侵占入己。
（三）於如附表編號六至八所示時間，在郭○○位於雲林縣○○鎮○○
      里○○路000號之養鴨場，先後向郭○○收取如附表編號六至
      八所示毛鴨款後，未將款項交還○○公司，而以變易持有為
      所有之意思予以侵占入己。
（四）於如附表編號九所示時間，在周○○位於雲林縣○○鄉○○村0
      號之○○電宰廠，同時向周○○收取如附表編號九所示毛鴨款
      後，未將款項交還○○公司，而以變易持有為所有之意思予
      以侵占入己。
（五）嗣○○公司遲未收到飼料款、毛鴨款，經楊○○、尤○○、郭○○
      、周○○告知已給付，始循線查悉上情。
二、案經○○公司訴由臺灣嘉義地方檢察署檢察官偵查起訴。
    理  由
壹、證據能力部分：
一、按被告以外之人於審判外之陳述，雖不符刑事訴訟法第159
    條之1至第159條之4之規定，而經當事人於審判程序同意作
    為證據，法院審酌該言詞陳述或書面陳述作成時之情況，認
    為適當者，亦得為證據；當事人、代理人或辯護人於法院調
    查證據時，知有第159條第1項不得為證據之情形，而未於言
    詞辯論終結前聲明異議者，視為有前項之同意，刑事訴訟法
    第159條之5第1項、第2項定有明文。本判決所引用具傳聞證
    據性質之供述證據，因檢察官、被告及辯護人於本院審判期
    日對本院所提示之證據均同意列為證據（見本院卷第62頁）
    ，亦未於本案言詞辯論終結前具狀聲明異議，本院審酌該等
    被告以外之人審判外陳述作成時之情況，並無不能自由陳述
    之情形，亦無顯不可信之情狀，且未見有何違法取證或其他
    瑕疵，而與待證事實具有關聯性，本院認為以之作為證據應
    屬適當，自均得作為證據。
二、另本件所引用卷內非供述證據性質之證據資料，則均無證據
    證明係公務員違背法定程序所取得，亦無顯有不可信之情況
    ，且均經本院於審理期日提示而為合法調查，依刑事訴訟法
    第158 條之4 規定之反面解釋，亦應有證據能力。
貳、實體部分：
一、認定犯罪事實所憑之證據及理由：
    上開犯罪事實，業據被告於檢察事務官詢問、原審及本院審
    理中均坦承不諱（見109年度交查字第1143號卷【下稱交查1
    143卷】第42至43、65頁，原審易字卷第32至35、55頁、本
    院卷第62頁），並經證人即告訴代理人林家弘律師於檢察事
    務官詢問時（見交查1143卷第13頁）、證人郭○○於檢察事務
    官詢問及偵訊時（見109年度交查字第2029號卷【下稱交查2
    029卷】第11、14至15頁）、楊○○於檢察事務官詢問及偵訊
    時（見交查2029卷第10至11、17至18頁）證述明確，復有經
    濟部商工登記公示資料查詢服務結果、悔過書、離職申請書
    、秤量傳票、支票、銷貨單、銷貨明細表、雲林縣○○鄉○○00
    0○0○0○○○○○○0000000000號函暨所附支票正反面影本、合作
    金庫商業銀行○○分行109年7月20日合金○○字第1090002655號
    函暨所附支票正反面影本等件在卷可稽（見109年度他字第1
    227號卷第9、13、15頁，交查1143卷第15至21、32至36、45
    至47頁），被告上開任意性自白核與事實相符，應堪採信。
    本案事證明確，被告上開各業務侵占犯行，均堪認定，應予
    依法論科。
二、論罪部分：
（一）核被告如事實欄一、（一）至（四）即附表編號1至9所為
      ，均係犯刑法第336條第2項之業務侵占罪。
（二）按刑法於94年2月2日修正（95年7月1日施行）時，刪除該
      法第56條連續犯之規定。依其刪除理由之說明，謂：「對
      繼續犯同一罪名之罪者，均適用連續犯之規定論處，不無
      鼓勵犯罪之嫌，亦使國家刑罰權之行使發生不合理之現象
      。因此，基於連續犯原為數罪之本質及刑罰公平原則之考
      量，……爰刪除本條有關連續犯之規定。」即係將原應各自
      獨立評價之數罪，回歸本來應賦予複數法律效果之原貌。
      另所謂接續犯，係指行為人之數行為於同時同地或密切接
      近之時地實行，而侵害同一之法益，各行為之獨立性極為
      薄弱，依一般社會健全觀念，在時間差距上，難以強行分
      開，在刑法評價上，以視為數個舉動之接續實行，合為包
      括之一行為予以評價，較為合理，始足當之。如主觀上雖
      基於一個概括犯意，客觀上有先後數行為，逐次實行而具
      連續性，其每一前行為與次行為，依一般社會健全觀念，
      在時間差距上可以分開，在刑法評價上各具獨立性，亦即
      每次行為皆可獨立成罪而構成同一之罪名者，於95年7月1
      日刑法修正施行前，固應依連續犯之規定論以一罪，但修
      正後新法刪除連續犯之規定後，自應予以一罪一罰，始符
      合法律修正之本旨。本件被告如附表編號1至9各次先後侵
      占客戶貨款之行為，各次向客戶收取款項之時間均相隔達
      數日或數月，難謂被告之犯罪均係於密切接近之時間實行
      ；且被告於原審準備程序中自承收到客戶的現金跟票後要
      交給公司的會計，交付的時間愈快愈好等語（見原審卷第
      33頁），足認被告應該在收取客戶的每一筆貨款後，即應
      儘速交回公司會計，是以被告每向客戶收取一筆貨款而未
      繳回時，應即構成侵占，又每一侵占行為後，其犯罪即為
      完成，實難謂被告上揭長期間之行為，在時間差距上，均
      不能分開，亦不能以一個客戶作為罪數計算之基準，上開
      各犯行尚難認係接續犯，應依一罪一罰之原則，論以數罪
      。從而，被告先後9次業務侵占行為間，犯意各別，行為
      互殊，犯罪時間有差距，犯意各別，行為互殊，應予分論
      併罰。
（三）次按司法院釋字第775號解釋文略以:「刑法第47條第1項
      規定：『受徒刑之執行完畢，或一部之執行而赦免後，5年
      以內故意再犯有期徒刑以上之罪者，為累犯，加重本刑至
      二分之一。』有關累犯加重本刑部分，不生違反憲法一行
      為不二罰原則之問題。惟其不分情節，基於累犯者有其特
      別惡性及對刑罰反應力薄弱等立法理由，一律加重最低本
      刑，於不符合刑法第59條所定要件之情形下，致生行為人
      所受之刑罰超過其所應負擔罪責之個案，其人身自由因此
      遭受過苛之侵害部分，對人民受憲法第8條保障之人身自
      由所為限制，不符憲法罪刑相當原則，牴觸憲法第23條比
      例原則。於此範圍內，有關機關應自本解釋公布之日起2
      年內，依本解釋意旨修正之。於修正前，為避免發生上述
      罪刑不相當之情形，法院就該個案應依本解釋意旨，裁量
      是否加重最低本刑。」解釋理由略以：「系爭規定一（即
      刑法第47條第1項）不分情節，一律加重最低本刑。因目
      前實務上有期徒刑加重係以月為計算單位，如最低法定本
      刑為6月有期徒刑，累犯加重結果，最低本刑為7月有期徒
      刑。本來法院認為諭知6月有期徒刑得易科罰金或易服社
      會勞動即可收矯正之效或足以維持法秩序（刑法第41條第
      1 項及第3 項規定參照），但因累犯加重最低本刑之結果
      ，法院仍須宣告7月以上有期徒刑，致不得易科罰金或易
      服社會勞動。因此，系爭規定一不分情節，基於累犯者有
      其特別惡性及對刑罰反應力薄弱等立法理由，一律加重最
      低本刑，於不符合刑法第59條所定要件之情形下，致生行
      為人所受之刑罰超過其所應負擔罪責之個案，其人身自由
      因此遭受過苛之侵害部分，對人民受憲法第8條保障之人
      身自由所為限制，不符憲法罪刑相當原則，牴觸憲法第23
      條比例原則。於此範圍內，有關機關應自本解釋公布之日
      起2年內，依本解釋意旨修正之。於修正前，為避免發生
      上述罪刑不相當之情形，法院就該個案應依本解釋意旨，
      裁量是否加重最低本刑。」細繹之，祇在法院認為個案應
      量處最低法定刑，否則有違罪刑相當原則，又無法適用刑
      法第59條酌量減輕其刑規定之情形，法院始應依該解釋意
      旨裁量不予加重最低本刑，並宣告最低法定刑。除上述情
      形以外，若法院裁量結果認為依累犯規定加重其刑，並無
      違反比例或罪刑相當原則者，自無違背上述解釋意旨之問
      題。查被告前因公共危險案件，經臺灣臺中地方法院以10
      6年度交簡字第448號判決判處有期徒刑2月確定，於106年
      12月26日易科罰金執行完畢等情，有臺灣高等法院被告前
      案紀錄表在卷可稽，其受徒刑之執行完畢後，5年以內故
      意再犯本案有期徒刑以上之罪，均為累犯，審酌被告於上
      開案件執行完畢後，未能因此記取教訓，竟於5年以內再
      次犯本案之罪，足見被告對刑罰之反應力薄弱，又本案縱
      予加重最低本刑，本院於法定刑內所為之量刑尚屬合理，
      被告之人身自由並無因此遭受過苛侵害或超過其所應負擔
      罪責之情形，並無違反比例或罪刑相當原則，爰依刑法第
      47條第1項之規定及參酌司法院釋字第775號解釋意旨，均
      加重其刑及最低本刑。被告及辯護人主張被告所犯各罪不
      應依累犯加重其刑云云，並無理由。
（四）被告及辯護人雖請求依刑法第59條減輕其刑，然查刑法第
      59條規定之酌量減輕其刑，必須犯罪另有特殊之原因與環
      境，在客觀上足以引起一般同情，認為即使予以宣告法定
      最低度刑，猶嫌過重者，始有其適用。本院審酌被告任職
      ○○公司正值青年，自承因玩線上博奕（見原審卷第34頁、
      本院卷第67頁），不惜鋌而走險，侵占所任職告訴人之款
      項並全數花用完畢，且其所侵占金額高達2百多萬元，且
      被告至今並未有任何賠償之舉動，雖其辯稱係因家庭經濟
      不好而想一搏，然其賭博之動機是否與家庭經濟相關，已
      有疑問，且不論其所述是否屬實，不思腳踏實地以正當途
      徑賺錢，卻不法侵占公司款項後而全數花用於線上博奕，
      無異使家庭經濟狀況更加雪上加霜，其所為實無可取。是
      就本案犯罪之情狀，實難認其犯行在客觀上有足以引起一
      般同情之情狀；況刑法第336條第2項之業務侵占罪之法定
      刑為「6月以上5年以下有期徒刑，得併科9萬元以下罰金
      」，依被告之犯罪情節，尚難謂有失之過苛或情輕法重之
      情形，倘遽予憫恕被告而依刑法第59條規定減輕其刑，除
      對其個人難收改過遷善之效，無法達到刑罰特別預防之目
      的外，亦易使其他從事業務之人心生投機，甘冒風險而為
      業務侵占犯行，無法達到刑罰一般預防之目的，衡諸社會
      一般人客觀標準，自無適用刑法第59條規定之餘地。
三、撤銷改判部分（原判決關於附表一編號1至8罪刑及定應執行
    刑部分）：
（一）罪刑及定刑部分撤銷改判：
　    原審以被告所犯附表編號1至8所示之犯行，犯罪之事證明
      確，因而予以論罪科刑，固非無見。惟查：被告先後所為
      附表一編號1至8各次業務侵占犯行，時間有所區隔，犯行
      時間並非密接，顯係基於不同業務侵占犯意而為之，尚難
      認係接續犯，應依一罪一罰之原則，分論犯業務侵占共9
      罪，業如前述。原審疏未詳查致認應依接續犯之規定論以
      一罪，容有未洽。上訴意旨主張本案不應依累犯加重其刑
      ，並指摘原判決量刑過重及請求依刑法第59條規定酌減其
      刑云云，固無理由，業如前述。然原判決既有上述論罪不
      當之處，自應由本院就原判決關於附表編號1至8部分罪刑
      予以撤銷改判；因上開部分罪刑經撤銷改判，故原審所定
      之應執行刑，亦失其依據，而應一併撤銷。
（二）量刑：
　　　爰審酌被告身為○○公司之業務員，利用其業務上得與客戶
      接觸並收取飼料款或毛鴨款之機會，將收取之貨款挪為己
      用，造成○○公司財產上之損失，且被告所侵占之貨款高達
      新臺幣（下同）218萬2,000元，金額甚多，所為實應非難
      ，惟念及被告犯後坦承犯行，態度良好，兼衡被告於原審
      及本院審理中自承取得之款項用以賭博之犯罪目的（見原
      審易字卷第34頁、本院卷第67頁），及在原審審理中自述
      為大學肄業之智識程度、未婚、目前為工程師之生活狀況
      （見原審易字卷第56頁）、侵占之方式、次數、迄今未能
      賠償○○公司之損失等一切情狀，分別量處如附表編號1至8
      「本院判決」欄所示之宣告刑，再依被告所犯各罪之犯罪
      類型、情節、行為次數與接近程度、侵害法益與罪質之同
      質性等情狀，整體評價其應受矯治之程度，兼衡責罰相當
      及刑罰經濟、恤刑原則，經整體評價後，定應執行刑為有
      期徒刑1年6月。 
四、上訴駁回部分（原判決關於附表一編號9罪刑及沒收部分）
    ：
（一）原判決關於附表一編號9罪刑部分：
　　　原審以被告關於附表一編號9部分業務侵占犯行之罪證明
      確，適用刑法第336條第2項、第47條第1項規定，並審酌
      被告身為○○公司之業務員，利用其業務上得與客戶接觸並
      收取飼料款或毛鴨款之機會，將收取之貨款挪為己用，造
      成○○公司財產上之損失，且所侵占之貨款金額不少，所為
      實屬不該，惟念及被告犯後坦承犯行，態度良好，兼衡被
      告自承取得之款用以賭博之犯罪目的、大學肄業之智識程
      度、未婚、目前為工程師之生活狀況、侵占之方式、次數
      、迄今未能賠償○○公司之損失等一切情狀，量處如原判決
      主文所示之刑。經核已詳述認定犯罪事實所憑之證據及理
      由，並審酌刑法第57條所列各款情狀採為量刑責任之基礎
      ，認事用法均無違誤，量刑亦屬妥適，並無任何偏重不當
      或違法之處，從而被告就此部分提起上訴主張不應依累犯
      加重其刑，並指摘原判決量刑過重及請求依刑法第59條規
      定酌減其刑云云，為無理由，應予駁回。 
（二）沒收部分：
　 1、按刑法沒收新制將沒收重新定性為刑罰及保安處分以外之
      法律效果，具有獨立性，而非刑罰（從刑）。修正後刑法
      基於沒收具備獨立性，亦規定得由檢察官另聲請法院為單
      獨沒收之宣告，因而在訴訟程序，沒收得與罪刑區分，非
      從屬於主刑。又對於本案之判決提起上訴者，其效力及於
      相關之沒收判決；對於沒收之判決提起上訴者，其效力不
      及於本案判決，刑事訴訟法第455條之27第1項定有明文。
      本案被告係就原判決有關罪刑部分提起上訴，其效力自應
      及於沒收部分。
　 2、原判決關於附表一編號1至8罪刑及定應執行刑部分雖有前
      述應撤銷之事由，然關於沒收部分，原判決於理由業已敘
      明：被告如事實欄一、（一）至（四）所示侵占犯行之犯
      罪所得合計218萬2,000元，未經扣案，亦未實際合法發還
      被害人，爰依刑法第38條之1第1項前段、第3項之規定，
      諭知沒收，併諭知於全部或一部不能沒收或不宜執行沒收
      時，追徵其價額。經核於法並無違誤，是被告就沒收部分
      之上訴為無理由，應予駁回。
據上論斷，應依刑事訴訟第369條第1項前段、第368條、第364條
、第299條第1項前段，刑法第336條第2項、第47條第1項、第51
條第5款，刑法施行法第1條之1，判決如主文。
本案經臺灣嘉義地方檢察署檢察官侯德人提起公訴，臺灣高等檢
察署臺南檢察分署檢察官葉耿旭到庭執行職務。
中　　華　　民　　國　　110 　年　　8 　　月　　18　　日
                  刑事第四庭    審判長法  官  郭玫利
                                      法  官  蔡廷宜
                                      法  官  曾子珍
以上正本證明與原本無異。
不得上訴。
　　　　　　　　　　　　　　　　　　　書記官  李淑惠　　
中　　華　　民　　國　　110 　年　　8 　　月　　18　　日
附錄本案論罪科刑法條：
刑法第336條
對於公務上或因公益所持有之物，犯前條第1項之罪者，處1年以
上7年以下有期徒刑，得併科5千元以下罰金。
對於業務上所持有之物，犯前條第1項之罪者，處6月以上5年以
下有期徒刑，得併科3千元以下罰金。
前二項之未遂犯罰之。

附表：
編號 客戶 時間 款項類別 金額(新臺幣)  本院判決 備註 1 楊○○ 109年1月6日 毛鴨款 現金5萬元 白承宇犯業務侵占罪，累犯，處有期徒刑柒月。 編號1至3原審論接續犯，判決： 白承宇犯業務侵占罪，累犯，處有期徒刑捌月。 2  109年3月間 毛鴨款 面額15萬6,000元之支票 （支票號碼QJ0000000號，發票人楊○○，日期109年5月16日，由被告兌現。） 白承宇犯業務侵占罪，累犯，處有期徒刑柒月。  3  109年4月27日 飼料款 現金8萬元 白承宇犯業務侵占罪，累犯，處有期徒刑柒月  4 尤○○ 109年4月26日 飼料款 現金4萬元 白承宇犯業務侵占罪，累犯，處有期徒刑柒月 編號4、5原審論接續犯，判決： 白承宇犯業務侵占罪，累犯，處有期徒刑柒月。 5  109年4月30日 飼料款 現金2萬元 白承宇犯業務侵占罪，累犯，處有期徒刑柒月  6 郭○○ 108年12月間 毛鴨款 現金70萬元 白承宇犯業務侵占罪，累犯，處有期徒刑捌月。 編號6至8原審論接續犯，判決： 白承宇犯業務侵占罪，累犯，處有期徒刑玖月。  7  108年12月至109年1月間某日 毛鴨款 現金5萬元 白承宇犯業務侵占罪，累犯，處有期徒刑柒月。  8  109年1月間 毛鴨款 現金10萬元 白承宇犯業務侵占罪，累犯，處有期徒刑柒月。  9 周○○ 109年3月底某日 毛鴨款 面額41萬元6,600元之支票 （支票號碼FA0000000，發票人周○○，日期109年2月23日，由林○○兌現後將款項全數交予被告。） 上訴駁回。  原判決： 白承宇犯業務侵占罪，累犯，處有期徒刑玖月。     面額56萬9,400元之支票 （支票號碼FA0000000，發票人周○○，日期109年3月1日，由林○○兌現後將款項全數交予被告。）